【裁判字號】    99,交抗,1430
【裁判日期】    990622
【裁判案由】    違反道路交通管理處罰條例
【裁判全文】
臺灣高等法院交通事件裁定            99年度交抗字第1424號
抗  告  人
即受處分人  甲○○
上列抗告人因違反道路交通管理處罰條例案件，不服臺灣板橋地
方法院99年度交聲字第798、799號，中華民國99年4 月29日裁定
，提起抗告，本院裁定如下：
    主  文
原裁定撤銷，發回臺灣板橋地方法院。
    理  由
一、原處分意旨略以：受處分人甲○○於民國（下同）98年8月2
    7日上午14時48分許，騎乘車牌號碼GCY-623號普通重型機車
    ，行經臺北縣板橋華興街、貴興路口時，因有「紅燈右轉」
    、「拒絕停車接受稽查而逃逸」等違規行為（舉發通知單單
    號：北縣警交大字第C00000000號、C00000000號），因受處
    分人未到案繳納罰鍰或陳述意見，乃依道路交通管理處罰條
    例第53條第2項、第60條第1項，裁處罰鍰新臺幣（下同）共
    5400元，並依同條例第63條第1項記違規點數共4點。
二、原裁定意旨略以：受處分人雖矢口否認有何拒絕接受稽查而
    逃逸之行為。然查，本件之舉發經過，業據臺北縣政府警察
    局板橋分局於99年4 月12日以北縣警板交裁字第0990014569
    號函知「本案執勤員警於98年8月27日14~16時，執行防搶勤
    務，於14時30分至板橋市○○街、貴興路口路檢，於14時48
    分時發現受處分人所有車號GCY-623 號之藍色重機車，自華
    興街右轉貴興路，執勤員警發現後本欲攔下勸導，遂以指揮
    棒示意駕駛停車，惟GCY-623 號車駕駛人未做停車必要處置
    ，甚而騎至執勤員警身旁說了一句幹嘛，隨即加速駛離現場
    ，並左轉往大明街20巷方向逃逸，執勤員警為避免追逐造成
    GCY-623 號車駕駛人及其他車輛不必要危險，隨即於後方清
    楚記錄車號，並依道路交通管理處罰條例第53條第2 項、第
    60條第1項等，依法對該車逕行舉發，GCY-623號車違規事實
    明確」等語，並提出記載查獲受處分人經過之工作紀錄簿及
    報告內容以供斟酌。查該工作紀錄簿，除98年8 月27日14時
    至16時即本件違規案發當日有記載當天取締過程，該記載之
    前後均有其他員警依序按照時間所為之工作紀錄記載及簽名
    ，且警局主管均會不定時抽查，當無偽造或事後補充之可能
    ，足認當時警員攔停取締受處分人，確實看見受處分人紅燈
    右轉並逃逸之違規行為。又本件台北縣政府警察局板橋分局
    員警舉發受處分人違規之際，時間既為下午2 時48分許，日
    間有自然光線，視線良好，衡情應可清楚辨識路口車輛行進
    之狀態，則審酌舉發員警所述取締執勤當時所處之位置及取
    締過程，顯示其應係特別謹慎確認受處分人之違規行為無誤
    。且衡諸本件舉發員警與受處分人素不相識，亦無怨隙，其
    執行公務舉發受處分人違規，自無故意誣陷之理，受處分人
    空言泛稱無此違規事實云云尚屬無稽，因而駁回受處分人之
    聲明異議等語。
三、抗告意旨略以：抗告人乃黃燈右轉，並無紅燈右轉之違規，
    且當時抗告人並未見到警察，只看到有一陌生人於騎樓下舉
    手示意，並未穿著制式警服，該路段亦無路檢之警示燈，本
    件僅憑員警之工作值勤報告作為抗告人違規之證據，顯非合
    理，爰依法提起抗告等語。
四、經查，依臺北縣政府警察局板橋分局99年4 月12日北縣警板
    交裁字第0990014569號函附之「板橋警察分局舉發道路交通
    管理事件答辯報告書」記載略以：本件值勤員警於執行防搶
    勤務時，發現抗告人紅燈右轉，隨即以指揮棒進行攔檢等語
    （見原審第798號卷第9頁），核與抗告人辯稱其為黃燈右轉
    、當時只見有一未著制式警服之陌生人於騎樓下舉手示意等
    情顯有矛盾，足見此部分非無爭執，且上揭報告書是否得作
    為本件舉發當時之情況及違規事實之證明，亦非無疑，則舉
    發當時之情況為何？抗告人有無紅燈右轉之違規？舉發員警
    於攔檢時有無身著警察制服？舉發員警係以手勢或持指揮棒
    攔檢？遍查本案卷內資料，似難明確認定上揭舉發之情節及
    此部分爭執之事實，原審亦未傳喚抗告人或舉發員警到庭陳
    述或具結證述。則抗告人此部分抗辯之實情如何，攸關抗告
    人是否有本件違規行為，自有調查之必要。原審就此部分未
    予詳查，逕認抗告人確有本件違規，因而裁定駁回抗告人之
    異議，尚有未洽。抗告意旨指摘原裁定不當，非無理由，自
    應由本院將之撤銷，發回原審法院查明後更為適法之裁定。
據上論斷，應依道路交通案件處理辦法第26條、刑事訴訟法第41
3條前段，裁定如主文。
中    華    民    國    99    年     6    月    22    日
                  刑事第三庭  審判長法  官  陳博志
                                    法  官  陳德民
                                    法  官  劉興浪
以上正本證明與原本無異。
不得再抗告。
                                    書記官  王詩涵
中    華    民    國    99    年    6     月    22    日

司法院資訊處製作；財團法人民間司法改革基金會備份。
